【裁判字號】    98,易,804
【裁判日期】    990119
【裁判案由】    竊盜等
【裁判全文】
臺灣屏東地方法院刑事判決               98年度易字第804號
公  訴  人  臺灣屏東地方法院檢察署檢察官
被      告  甲○○
            乙○○
            丙○○
上列被告等因竊盜等案件，經檢察官提起公訴（97年度偵字第74
91號），本院判決如下：
    主  文
甲○○攜帶兇器竊盜電線，累犯，處有期徒刑捌月。
甲○○其餘被訴部分均無罪（即附表所示部分）。
乙○○、丙○○均無罪。
    事  實
一、甲○○前曾於民國89年間因竊盜案件，經本院以91年度易字
    第14號判決判處有期徒刑10月確定；復於92年間因違反毒品
    危害防制條例案件，經本院以94年度訴緝字第5 號判決判處
    有期徒刑8 月、6 月，應執行有期徒刑1 年確定，上開各徒
    刑經接續執行，自93年9 月14日起入監服刑，迄95年1 月27
    日因縮短刑期假釋出監，迨於95年6 月15日保護管束期滿未
    經撤銷假釋以視為執行完畢論。詎其猶不知悛悔，竟意圖為
    自己不法之所有，並基於攜帶兇器竊盜之犯意，持不知情之
    乙○○所有客觀上具有危險性，足以危害人之生命、身體安
    全，可供兇器使用之鐵鉗1 支（未扣案），於96年10月1 日
    6 、7 時許，至台灣電力股份有限公司（下稱台電公司）所
    設位於屏東縣崁頂鄉○○路2 號旁之編號台糖高幹104 右分
    20A1號電線桿處，攀爬上該電線桿旁之抽水站屋頂，再持兇
    器鐵鉗剪斷台電公司所有之電纜線31公尺（重約9 公斤）而
    竊取之，得手後即將竊得之電纜線以不詳價格出售予真實姓
    名年籍不詳之人。嗣經警於96年11月19日查獲乙○○另涉犯
    竊取電纜線案件（此部分業經本院另案判決確定）後，循乙○○供述而查獲甲○○。
二、案經屏東縣政府警察局恆春分局報請臺灣屏東地方法院檢察
    署檢察官偵查起訴。
    理  由
壹、證據能力部分：
一、按被告以外之人於偵查中向檢察官所為之陳述，除顯有不可
    信之情況外，得為證據，刑事訴訟法第159 條之1 第2 項定
    有明文，證人即同案被告甲○○、乙○○、丙○○於偵查中
    經具結後向檢察官所為之陳述，對其他被告而言雖屬傳聞證
    據，惟現階段刑事訴訟法規定，檢察官代表國家偵查犯罪、
    實施公訴，依法有訊問被告、證人及鑑定人之權，實務運作
    時，檢察官於偵查中向被告以外之人所取得之陳述，原則上
    均能遵守法律規定，不致違法取供，其可信度極高，且被告
    甲○○、乙○○、丙○○並未提出有何顯不可信之情形，是
    證人甲○○、乙○○、丙○○於偵查中經具結之證言，自得
    為證據。
二、次按傳聞法則之重要理論依據，在於傳聞證據未經當事人之
    反對詰問予以核實，乃予排斥，惟若當事人已放棄對原供述
    人之反對詰問權，於法院審判時表明同意該等傳聞證據可作
    為證據，基於證據資料愈豐富，愈有助於真實發現之理念，
    並貫徹刑事訴訟法修法加重當事人進行主義之精神，確認當
    事人對於證據能力有處分權之制度，傳聞證據經當事人同意
    作為證據，法院認為適當者，亦得為證據。本件檢察官、被
    告甲○○、乙○○、丙○○於本院準備程序時已表示對於除
    上所述之其餘全案卷證所存證據（含供述及非供述證據）均
    同意有證據能力，本院復斟酌該等證據並非非法取得，亦無
    證明力明顯過低之情形，以之作為證據，應屬適當，是依刑
    法訴訟法第159 條之5 第1 項規定，應認該等證據均得採為
    證據。
貳、有罪部分：
一、上揭事實，業據被告甲○○警詢時、偵查中及於本院審理時
    坦承不諱，核與證人許俊彥（台電公司屏東區營業處裝修員
    ）於警詢時證述之情相符，並有配電線路失竊現場調查報告
    1 紙及照片數幀在卷足憑，堪認被告甲○○之自白與事實相
    符，事證明確，被告甲○○之犯行洵堪認定。
二、按刑法第321 條第1 項第3 款之攜帶兇器竊盜罪，係以行為
    人攜帶兇器竊盜為其加重條件，此所謂兇器，其種類並無限
    制，凡客觀上足對人之生命、身體、安全構成威脅，具有危
    險性之兇器均屬之，且祇須行竊時攜帶此種具有危險性之兇
    器為已足，並不以攜帶之初有行兇之意圖為必要（最高法院
    79年台上字第5253號判例參照）。查被告甲○○行竊時所持
    之鐵鉗，雖未扣案，惟其前端應為鐵製材質，且既足供持之
    行竊剪斷電纜線，顯見該鐵鉗應屬質地堅硬，依社會一般觀
    念已足以對人之生命、身體安全構成威脅，在客觀上顯然具
    有危險性，自屬兇器無訛。次按台電公司係應一般需用供給
    電能之事業經營者，為電業法所稱之電業經營者；又前開電
    纜線乃台電公司輸電、配電所應用之設備，核其性質亦屬該
    法所稱之電線。本件被告甲○○以前揭方式竊取台電公司設
    置供傳輸電力所用之電線，是其所為已該當於電業法第105
    條竊取電線罪之構成要件甚明，故核被告甲○○所為，係犯
    刑法第321 條第1 項第3 款之攜帶兇器竊盜罪，與電業法第
    105 條之竊取電線罪。又電業法係以開發國家電能動力，調
    節電力供應，發展電業經營，維持合理電價，增進公共福利
    為其立法目的，且該法第105 條乃針對行為人竊盜或損壞電
    桿、電線、變壓器或其他供電設備者而設有特別處罰規定，
    故電業法第105 條與刑法加重竊盜罪二者間當屬法規競合之
    特別關係，應優先適用前揭電業法之規定，本件被告甲○○
    應論以電業法第105 條之竊取電線罪並依刑法加重竊盜罪之
    規定，論以攜帶兇器竊盜電線罪處斷。被告前有如事實欄所
    示論罪科刑及執行之前科，並於95年6 月15日保護管束期滿
    未經撤銷假釋以視為執行完畢論等情，有臺灣高等法院被告
    前案紀錄表1 份在卷可稽，其於受徒刑之執行完畢，5 年以
    內故意再犯本件有期徒刑以上之罪，為累犯，應依刑法第47
    條第1 項之規定加重其刑。爰審酌被告甲○○不思正途營生
    ，竟貪圖小利而為本件竊盜犯行，復考量其犯罪目的、手段
    、犯罪所生危害，犯罪後坦承犯行態度良好等一切情狀，量
    處如主文所示之刑，以資懲儆。至檢察官雖求處對被告甲○○宣告強制工作，然被告甲○○本件僅為1 次竊取電纜線犯
    行，未有公訴意旨所認之多次竊取電纜線之事實，且被告甲○○犯後深表悔意，應已知悔悟，自難以被告甲○○為本件
    竊盜犯行，即遽認其有犯竊盜罪之習慣，本院審酌上情，認
    尚無令被告甲○○於刑之執行前入勞動處所強制工作之必要
    ，併此敘明。被告甲○○為本件竊盜犯行所用之鐵鉗，係乙○○所有而非被告甲○○所有，業據被告甲○○陳明在卷，
    且非屬違禁物，爰不予宣告沒收。
、無罪部分：
一、公訴意旨另略以：被告甲○○意圖為自己不法之所有，於附
    表所示之時間、地點，持大鐵剪，剪斷如附表所示之電纜線
    竊取之，並請被告乙○○、丙○○分別至附表所示之地點，
    削電纜線外皮，被告乙○○、丙○○分別明知甲○○竊取之
    電纜線係台電公司失竊之電纜線，仍基於收受贓物之犯意，
    將前開甲○○竊來之電纜線削去外皮，因認被告甲○○另涉
    犯電業法第105 條之竊取電線罪並依刑法第321 條第1 項第
    3 款之攜帶兇器竊盜罪論處；被告乙○○、丙○○均涉犯刑
    法第349 條第1 項收受贓物罪嫌云云。
二、按犯罪事實應依證據認定之，無證據不得認定犯罪事實；又
    不能證明被告犯罪者，應諭知無罪之判決，刑事訴訟法第15
    4 條第2 項、第301 條第1 項分別定有明文。次按事實之認
    定，應憑證據，如未能發現相當證據，或證據不足以證明，
    自不能以推測或擬制之方法，以為裁判之基礎；又認定犯罪
    事實所憑之證據，雖不以直接證據為限，間接證據亦包括在
    內，然而無論直接或間接證據，其為訴訟上之證明，須於通
    常一般之人不致有所懷疑，而得確信其為真實之程度者，始
    得據為有罪之認定；再認定不利於被告之事實，須依積極證
    據，苟積極證據不足為不利於被告事實之認定時，即應為有
    利於被告之認定，更不必有何有利之證據，最高法院著有40
    年台上字第86號判例、76年台上字第4986號判例及30年上字
    第816 號判例，可資參照。
三、訊據被告甲○○堅決否認有為如附表所示之竊盜犯行，且公
    訴意旨所指之此部分犯行，並未有諸如台電公司人員之證述
    或配電線路失竊現場調查報告等證據，以資證明確曾發生如
    附表所示之竊案，則是否真有發生如附表所示之竊案，顯有
    可疑。又證人乙○○、丙○○雖均證稱曾於如附表所示之時
    間、地點為被告甲○○削電纜線云云，惟此為被告甲○○所
    否認，而證人乙○○於本院審理時結證稱：沒有證據可以證
    明削電纜線的事實，沒有看到丙○○幫甲○○削電纜線等語
    （見本院卷第115 、116 頁）；證人丙○○於本院審理時則
    證稱：沒有證據可以證明伊有幫甲○○削過台電公司電纜線
    ，沒有看到乙○○和甲○○一起削電纜線等語（見本院卷第
    115 、116 頁），是乙○○為被告甲○○削台電公司失竊之
    電纜線之事實，及丙○○為被告甲○○削台電公司失竊之電
    纜線之事實，均各僅有證人乙○○、丙○○之證述，並未有
    其他證據以實渠等之說，則證人乙○○、丙○○是否真於如
    附表所示之時間、地點為被告甲○○削台電公司失竊之電纜
    線，亦有可疑，尚難遽採。況證人乙○○於本院審理時另證
    稱：不知道幫甲○○所削電纜線來源，不知道是否他偷的還
    是作資源回收收購的，沒有幫甲○○偷電纜線等語（見本院
    卷第115 頁）；其於偵查中亦證稱：未於96年9 月底至10月
    間與甲○○、丙○○竊取電纜線，伊不知道幫甲○○削的電
    纜線是何人、何時、何地所剪等語（見偵卷第56、57頁），
    證人丙○○於本院審理時乃證稱：不知道甲○○的台電公司
    電纜線如何來，伊知道他有從事資源回收，不知道甲○○竊
    取台電公司電纜線等語（見本院卷第115 、116 頁）；其於
    偵查中亦證稱：未於96年9 月底至10月間與甲○○、乙○○
    竊取電纜線，伊只是被甲○○叫去幫忙削皮而已，不曉得電
    纜線來源等語（見偵卷第47頁），是縱令乙○○、丙○○曾
    為被告甲○○削電纜線，然亦無證據證明乙○○、丙○○為
    被告甲○○所削之電纜線係被告甲○○所竊取之台電公司電
    纜線，自無從以證人乙○○、丙○○上開所證採為認定被告
    甲○○確為如附表所示之竊盜犯行之依據。至證人乙○○、
    丙○○於警詢時雖均曾證稱被告甲○○竊取電纜線云云（分
    別見警卷第17、40頁），惟渠2 人於偵查中、本院審理時均
    已證稱不知被告甲○○竊取電纜線等語，核與被告甲○○所
    辯相符，且本件無證據證明確曾發生如附表所示之竊案，均
    如上述，則尚難遽以證人乙○○、丙○○於警詢時之證述而
    認定被告甲○○有為如附表所示之竊盜犯行，公訴意旨此部
    分所指自乏其據。此外，復查又無其他積極、確切之證據足
    以證明被告甲○○涉有公訴意旨所指之如附表所示之竊盜犯
    行，要屬不能證明其犯罪，揆諸前揭說明，自應為無罪之諭
    知。
四、訊據被告乙○○、丙○○固均坦承曾於如附表所示之時間、
    地點為甲○○削電纜線云云，檢察官乃據以被告乙○○、丙○○之自白而認渠等涉犯法第349 條第1 項收受贓物罪嫌云
    云。惟按被告之自白，非出於強暴、脅迫、利誘、詐欺、疲
    勞訊問、違法羈押或其他不正之方法，且與事實相符者，得
    為證據；被告或共犯之自白，不得作為有罪判決之唯一證據
    ，仍應調查其他必要之證據，以察其是否與事實相符；不能
    證明被告犯罪者，應諭知無罪之判決，刑事訴訟法第156 條
    第1 項、第2 項分別定有明文。次按犯罪事實之證明，不論
    係直接證據或間接證據，須於一般人均不致有所懷疑而得確
    信其為真實之程度，始得據為有罪之認定，倘其證明尚未達
    於此程度而仍有合理懷疑存在時，本諸無罪推定之原則，自
    應為被告無罪之判決，故附加於自白之佐證，亦須達於無合
    理懷疑之程度，且非只增強自白之可信性為已足，仍須具備
    構成犯罪要件事實之獨立證據，亦即除自白外，仍應有足可
    證明犯罪之必要證據，因此，無被告自白之案件，固應調查
    必要之證據，即已有被告自白之案件，亦須調查其他必要之
    證據，以察其是否與事實相符，最高法院91年度台上字第74
    96號判決意旨參照。查證人甲○○於本院審理時結證稱：沒
    有交電纜線給乙○○削過，但有交給丙○○削過，交給丙○○的不是台電電纜線，沒有於附表所示之時間、地點竊取電
    纜線然後交給乙○○、丙○○削電纜線外皮等語（見本院卷
    第114 頁），核與其於警詢時、偵查中所述之情相符，且證
    人丙○○於本院審理時結證稱：沒有看到乙○○和甲○○一
    起削電纜線等語（見本院卷第116 頁）；證人乙○○於本院
    審理時則結證稱：沒有看到丙○○幫甲○○削電纜線等語（
    見本院卷第116 頁），況本件無證據證明確曾發生如附表所
    示之竊案，已如上述，是既無竊案發生，被告乙○○、丙○○何來贓物而收受之？則被告乙○○、丙○○雖均自白為收
    受贓物之犯行，惟本院查無任何補強證據以證明被告乙○○
    、丙○○之自白之真實性，尚難認被告乙○○、丙○○之自
    白與事實相符，是公訴意旨認被告乙○○、丙○○收受甲○○所竊得知電纜線而削去外皮云云，即有所誤會，難認與事
    實相符。此外，復查又無其他積極、確切之證據足以證明被
    告乙○○、丙○○涉有公訴意旨所指之如附表所示之收受贓
    物犯行，要屬不能證明渠等犯罪，揆諸前揭說明，自應為無
    罪之諭知。
據上論斷，應依刑事訴訟法第299 條第1 項前段、第301 條，電
業法第105 條，刑法第321 條第1 項第3 款、第47條第1 項，判
決如主文。
本案經檢察官任亭到庭執行職務。
中    華    民    國    99    年    1     月    19    日
                  刑事第五庭    法  官  林家聖
以上正本證明與原本無異。
如不服本判決應於收受判決後10日內向本院提出上訴書狀，並應
敘述具體理由；其未敘述上訴理由者，應於上訴期間屆滿後20日
內向本院補提理由書（均須按他造當事人之人數附繕本）「切勿
逕送上級法院」。
中    華    民    國    99    年    1     月    19   日
                                書記官  邱郁芸
附表：
┌──┬───────┬───┬──────┬───┐
│編號│犯罪時間、地點│數量、│削電纜線位置│備註  │
│    │              │規格  │            │      │
├──┼───────┼───┼──────┼───┤
│ 1  │96年10月某日凌│10條（│屏東縣潮州鎮│甲○○│
│    │晨2 、3 時，屏│每條約│檨子里公墓  │竊取，│
│    │東縣潮州鎮南二│50公尺│            │乙○○│
│    │高橋下附近田園│）PVC │            │削外皮│
├──┼───────┤22m/m ├──────┼───┤
│ 2  │96年10月某日凌│平方風│屏東縣崁頂鄉│甲○○│
│    │晨2 、3 時，屏│雨線  │公墓        │竊取，│
│    │東縣崁頂鄉南二│      │            │乙○○│
│    │高橋下附近公墓│      │            │削外皮│
├──┼───────┤      ├──────┼───┤
│ 3  │96年10月某日凌│      │力社村公墓  │甲○○│
│    │晨2 、3 時，屏│      │            │竊取，│
│    │東東港鎮接近南│      │            │乙○○│
│    │二高附近田園  │      │            │削外皮│
├──┼───────┼───┼──────┼───┤
│ 4  │96年10月初某日│每次削│屏東縣潮州鎮│甲○○│
│    │凌晨2 至6 、7 │裸銅線│喜來仿汽車旅│竊取，│
│    │時許（共3 次）│約100 │館房間內（共│丙○○│
│    │              │公斤  │3 次）      │削外皮│
└──┴───────┴───┴──────┴───┘
附錄本判決論罪科刑法條全文：
電業法第105 條
竊盜或損壞電桿、電線、變壓器或其他供電設備者，依刑法之規
定從重處斷。
刑法第321 條第1 項第3 款
犯竊盜罪而有左列情形之一者，處6 月以上、5 年以下有期徒刑
：
三  攜帶兇器而犯之者。

司法院資訊處製作；財團法人民間司法改革基金會備份。
